【裁判字號】    95,抗,57
【裁判日期】    951109
【裁判案由】    假扣押
【裁判全文】
臺灣高等法院花蓮分院民事裁定            95年度抗字第57號
抗  告  人  萬泰商業銀行股份有限公司
法定代理人  甲○○
代  理  人  乙○○
相  對  人  丙○○
上列抗告人與相對人間因假扣押事件，對於中華民國95年10月2
日臺灣花蓮地方法院95年度裁全字第1197號所為裁定提起抗告，
本院裁定如下：
    主  文
抗告駁回。
抗告訴訟費用由抗告人負擔。
    理  由
一、抗告意旨略以：(一)原裁定法院以本件債務人積欠借款之金
    額僅為新台幣28,433元，尚難認為有將來不能強制執行或甚
    難執行之虞及抗告人就假扣押之原因未盡釋明之責而駁回抗
    告人之聲請云云，然假扣押金額大小，並非假扣押聲請之要
    件，不應為駁回之理由。(二)就法律適用而言，民事訴訟法
    第526條所規定之釋明本身僅具舉證責任上的意義，非假扣
    押聲請之要件，如果「釋明」是假扣押聲請之要件，則民事
    訴訟法第522條應修法。
二、按債權人就金錢請求或得易為金錢請求之請求，欲保全強制
    執行者，得聲請假扣押。請求及假扣押之原因應釋明之；前
    項釋明如有不足，而債權人陳明願供擔保或法院認為適當者
    ，法院得定相當之擔保，命供擔保後為假扣押，為民事訴訟
    法第522條第1項、第526條第1項、第2項所明定。惟參諸該
    第526條第2項規定，係於92年2月7日修正民事訴訟法時將原
    規定之「債權人雖未為前項釋明，如就債務人所應受之損害
    已供法院所定之擔保者，得命假扣押」，修正為現行規定，
    並於同年9月1日施行，即見債權人聲請假扣押，仍應先釋明
    至使法院信其請求及假扣押之原因大致為適當始可。僅於其
    釋明不足時，法院為補強計，始得命供擔保（該條項立法理
    由參照）。非謂法院於債權人未為釋明，僅陳明願供擔保時
    ，即得為命提供擔保之假扣押之裁定。此有最高法院93年度
    台抗字第937號裁定可資參照。又所謂釋明，依民事訴訟法
    第284條後段規定乃指，提出能即時調查之證據使法院信其
    主張之事實為真實者。
三、經查，本件抗告人就假扣押之請求及原因事實已提出小額循
    環信用貸款契約影本、利息餘額查詢影本，應認有相當釋明
    ，惟就相對人有何日後不能執行或甚難執行之情形僅言「近
    聞相對人將所有財產搬移隱匿」等語，未能提出能即時調查
    之證據使法院信其主張為真實，應認抗告人未就假扣押之原
    因提出釋明，原裁定駁回抗告人假扣押之聲請，並無不合，
    抗告人抗告並無理由，應予駁回。
據上論結，本件抗告為無理由，依民事訴訟法第495條之1第1項
、第449條第1項、第95條、第78條，裁定如主文。
中    華    民    國    95    年    11     月    9    日
                          審判長法  官  何方興
                                法  官  林德盛
                                法  官  林鳳珠
以上正本係照原本作成。
如不服本裁定者，應於收受送達後10日內向本院提出再抗告狀（
僅以適用法規顯有錯誤，並經本院之許可者為限），並繳納再抗
告費新台幣1000元；其未表明再抗告理由者，應於提出再抗告後
10日內向本院補提理由書狀（均須按照他造當事人之人數附繕本
）。
抗告時應提出委任律師或其有律師資格之人之委任狀；委任有律
師資格者，另應附具律師及格證書及釋明委任人與受任人有民事
訴訟法第466條之1第1項但書或第2項所定關係之釋明文書影本。
                                書記官  陳有信
中    華    民    國    95    年    11     月    9    日


司法院資訊處製作；財團法人民間司法改革基金會備份。
